【裁判字號】    97,判,699
【裁判日期】    970710
【裁判案由】    所得稅法
【裁判全文】
最  高  行  政  法  院  判  決
                                       97年度判字第699號
再 審原 告  甲○○
訴訟代理人  葉維惇  會計師
再 審被 告  財政部臺北市國稅局
代  表  人  凌忠嫄
上列當事人間所得稅法事件，再審原告對於中華民國95年9月21
日本院95年度判字第1538號判決，提起再審之訴，本院判決如下
：
    主  文
再審之訴駁回。
再審訴訟費用由再審原告負擔。
    理  由
一、再審原告為國際華登股份有限公司（下稱國際華登公司）負
    責人，亦即所得稅法第89條所稱之扣繳義務人，國際華登公
    司於民國89年間給付國外專業機構Pacven Walden Manageme
    nt Co.,Ltd（下稱PWMCL）因提供國外資訊之報酬新臺幣（
    下同）1,741,737元，未依同法第88條及第92條之規定於給
    付時扣取稅款並申報扣繳憑單，案經再審被告查獲，遂限期
    責令補繳應扣未扣稅款348,347元，並補申報扣繳憑單，再
    審原告已依限補繳，惟未如期補報（於裁罰前已按實補報）
    ，再審被告乃按應扣未扣稅款348,347元處1.5倍罰鍰522,52
    0元（法定罰鍰為3倍，惟禁止不利益變更）。再審原告不服
    ，主張系爭之所得係給付國外專業機構之勞務報酬費，其勞
    務提供地在中華民國境外，依法非屬中華民國來源所得，給
    付時應無扣繳義務等情，申經復查結果，未獲變更，再審原
    告仍不服，提起訴願，遭決定駁回，遂提起行政訴訟，並經
    臺北高等行政法院以93年度訴字第2369號判決駁回再審原告
    於原審之訴，再審原告仍不服，提起上訴，復經原確定判決
    駁回上訴確定，再審原告遂以上揭本院原確定判決有行政訴
    訟法第273條第1項第1款再審事由，提起本件再審之訴。
二、再審原告起訴主張：（一）查國際華登公司為創業投資管理
    公司，主要業務項目，係對創業投資事業提供企業經營、管
    理及諮詢服務，以及企業管理之診斷、諮詢、分析顧問業務
    。PWMCL對於上開服務報酬之獲取，必須重複以自身之勞力
    及智慧來親身施作，且於勞務提供完成經受領後，無法再重
    複實施，亦即具有不可儲存之特性，而與透過法律之手段將
    人的心智成果予以註冊、登記，或營業祕密之事實手段予以
    固著化後，可重複授與他人使用所獲取之權利金性質殊異，
    此觀臺北高等行政法院90年度訴字第6022號判決之意旨自明
    。從而，PWMCL提供國際華登公司投資管理服務所獲取之報
    酬，既係屬「勞務報酬」之範疇，自應「直接適用」所得稅
    法第8條第1項第3款規定之反面解釋，而無適用同條第11款
    之理，惟上訴審判決卻逕予適用第11款之規定辦理，顯有適
    用法令之錯誤，應予廢棄。（二）依財政部65年8月30日台
    財稅第35817號函釋、財政部65年9月24日台財稅第36477號
    函釋及財政部64年6月5日台財稅第34068號函釋所規定，皆
    在說明當勞務之「提供地」在境外，而報酬之「取得地」在
    境內時，究應依據所得稅法第8條第1項第3款之反面解釋，
    以勞務之「提供地」在境外而認定非屬中華民國來源所得，
    或應依據所得稅法第8條第1項第11款之規定，以報酬之「取
    得地」在境內而認定為中華民國來源所得，其結論皆為應採
    勞務之「提供地」作為是否為中華民國來源所得之判斷依據
    。據此，PWMCL提供予國際華登公司投資管理服務之「提供
    地」在中華民國境外，而其報酬之「取得地」在中華民國境
    內，與上開函釋相符，則依「相同事件，應為相同處理」之
    行政平等原理，其所得類別既已能符合所得稅法第8條第3款
    之所得類別，應以勞務提供地係在中華民國境外而認非屬中
    華民國來源所得，從而，國際華登公司於給付是項報酬時，
    再審原告亦不負所得稅法第88條及第92條所定扣繳義務，實
    臻明確。（三）按憲法第19條「人民有依法律納稅之義務」
    係採租稅法定主義，依行政法上之法律保留原則及憲法第23
    條、中央法規標準法第5條第2款規定，其構成要件與法律效
    果，更應由法律定之，故稽徵機關尚難以自創之方法作為判
    斷稅基之基礎，違者，依憲法第172條規定為無效。次按所
    得稅法第8條第1項第3款，僅規範勞務之「提供地」在中華
    民國境內，即為中華民國來源所得，並無外加其他如「使用
    地」亦需在中華民國境內之限制。觀諸本院95年度判字第12
    54號判決，亦認所謂其他收益，係指所得稅法第8條第1款至
    第10款所定公司分配之股利、盈餘、勞務報酬、利息所得、
    租賃所得、權利金所得、財產交易所得、工商業等盈餘、競
    技及機會中獎所得等以外之所得而言。原判決以『在中華民
    國境外提供勞務之報酬』，應指勞務提供之行為地及使用地
    均在國外者而言；至於勞務提供地在國外，而其使用地在國
    內者，因該勞務與在中華民國境內使用之因素發生連結關係
    ，乃亦應認係屬中華民國來源所得，將所得稅法第8條第3款
    之規定，勞務提供地在國外，而其使用地在國內者，認屬中
    華民國來源所得，已有適用法規不當之違法等語，求為判決
    廢棄本院95年度判字第1538號判決及臺北高等行政法院93年
    度訴字第2369號判決。
三、再審被告則以：本件國際華登公司給付國外PWMCL之所得係
    委託該公司提供國外當地之資訊，並自台灣中小企業銀行大
    安分行匯款給付境外公司，其付款之對價係該境外公司提供
    其蒐集分析之資訊成果，屬所得稅法第8條第11款規定在中
    華民國境內取得之其他收益，為中華民國來源所得，再審被
    告限期責令補繳補報應扣未扣稅款，並無違誤，自無該款再
    審之適用；且本件業經本院及臺北高等行政法院詳為審酌，
    予以論駁在案，原判決所適用之法規與本案應適用之現行法
    規並無相違背，再審原告一再就其在前程序起訴狀所述之理
    由反覆訴求，僅為再審原告法律見解之歧異，要難符合再審
    之理由等語，資為抗辯，求為判決駁回再審原告之再審。
四、本院按：
(一)行政訴訟法第273條第1項第1款所謂「適用法規顯有錯誤」，
  係指原判決所適用之法規與該案應適用之現行法規相違背，或
  與解釋判例有所牴觸而言，至於法律上見解之歧異，再審原告
  對之縱有爭執，要難謂為適用法規錯誤，而據為再審之理由，
  本院著有62年判字第610號判例。
(二)本件本院原確定判決駁回再審原告在前程序之上訴，其駁回意
  旨略以：原審判決認定：「所得稅法第8條第11款『在中華民
  國境內取得之其他收益』，乃指不屬前10款各種所得，而在中
  華民國境內有所取得者而言」等語，其中不屬前10款各種所得
  ，以第3款為例，係指不屬「在中華民國境內提供勞務之報酬
  」之所得，而非指不屬「勞務報酬」之所得，再審原告指摘原
  判決既認系爭所得係屬勞務報酬之性質，卻又認其不屬於前10
  款各種所得而應適用第11款其他所得之規定，自相矛盾，有判
  決不適用法規之違法云云，尚有誤會。另原審判決業已指明再
  審原告所引據之財政部65年8月30日台財稅第35817號、65年9
  月24日台財稅第36477號、64年6月5日台財稅第34068號等3函
  釋，均係指勞務提供地與使用地均在國外，未與國內產生連結
  ，與本件尚有不同，難予援用等語，並無違反「相同事件應為
  相同處理」之平等原則，亦未背離「例外從嚴」之一般法律解
  釋原則，上訴意旨指稱原判決背離一般法律事項「列舉即排除
  」之解釋原理，亦置法律上對人民自由權利有所侵害之規範解
  釋應從嚴之「租稅法律主義」於不顧，當構成判決不適用法規
  或適用不當之情事云云，核無足採。至再審原告所引之臺北高
  等行政法院90年度訴字第6022號判決，核屬個案，且與本件案
  情不同，自難比附援引，原審判決雖未加以論及，惟於判決結
  果尚不生影響，上訴意旨指原判決不備理由，亦有誤會。又原
  審判決認系爭服務之提供乃為再審原告所使用，該所得即與中
  華民國境內之使用因素發生連結關係，而應認屬中華民國來源
  所得等語，其對所得稅法第3條第3項及第8條第11款之解釋並
  未違反憲法第19條租稅法律主義之精神，上訴意旨指原判決誤
  以加值型及非加值型營業稅法勞務之使用地在中華民國境內，
  而認本件系爭報酬給付屬中華民國來源所得，顯有不適用所得
  稅法及不當適用加值型及非加值型營業稅法之情形，逾越所得
  稅法應有之解釋，其判決違背法令云云，核係對於法令之誤解
  ，尚無足採。原審斟酌全辯論意旨及調查證據之結果，以系爭
  所得既該當所得稅法第8條第11款規定，即屬中華民國來源所
  得，則再審原告未依所得稅法第88條規定按給付額扣繳20%扣
  繳稅款，再審被告依同法第114條第1款前段規定，責令再審原
  告限期補繳應扣未扣稅款34萬8,347元及補報扣繳憑單，再審
  原告雖已依限補繳，惟未如期補報扣繳憑單（於裁罰前已按實
  補報），再審被告遂按應扣未扣稅款34萬8,347元處1.5倍之罰
  鍰52萬2,520元，於法無違。訴願決定予以維持，亦無不當，
  因將原決定及原處分均予維持，駁回再審原告於原審之訴，核
  無判決違背法令之違法。等情。
(三)經查，原判決維持原審判決認定：所得稅法第8條第11款『在
  中華民國境內取得之其他收益』，乃指不屬前10款各種所得，
  而在中華民國境內有所取得者而言，其中不屬前10款各種所得
  ，以第3款為例，係指不屬「在中華民國境內提供勞務之報酬
  」之所得，而非指不屬「勞務報酬」之所得，系爭服務之提供
  乃為再審原告所使用，該所得即與中華民國境內之使用因素發
  生連結關係，該當所得稅法第8條第11款規定，應認屬中華民
  國來源所得等事項，業已詳述其理由，如前所述，其所適用之
  法規與該案應適用之現行法規並無違背，與解釋判例，亦無牴
  觸，並無所謂適用法規顯有錯誤之情形：再審原告以：所得稅
  法第8條第1項第3款，僅規範勞務之「提供地」在中華民國境
  內，即為中華民國來源所得，並無外加其他如「使用地」亦需
  在中華民國境內之限制，系爭PWMCL提供國際華登公司投資管
  理服務所獲取之報酬，既係屬「勞務報酬」之範疇，自應「直
  接適用」所得稅法第8條第1項第3款規定之反面解釋，而無適
  用同條第11款之理云云，核屬對所得稅法第8條第1項第3款及
  第11款解釋之不同，尚不得謂原判決適用法規顯有錯誤；本件
  再審之訴，顯無再審理由，應予駁回。
五、據上論結，本件再審之訴為無理由。依行政訴訟法第278條
    第2項、第98條第1項前段，判決如主文。
中    華    民    國    97    年    7     月    10    日
                    最高行政法院第五庭
                        審判長法官  劉  鑫  楨
                              法官  吳  東  都
                              法官  黃  淑  玲
                              法官  劉  介  中
                              法官  吳  慧  娟
以  上  正  本  證  明  與  原  本  無  異
中    華    民    國    97    年    7     月    11    日
                              書記官  吳  玫  瑩


司法院資訊處製作；財團法人民間司法改革基金會備份。
